【裁判字號】    90,台上,6102
【裁判日期】    901004
【裁判案由】    傷害致人於死
【裁判全文】
最高法院刑事判決                                九十年度台上字第六一○二號
    上  訴  人  台灣高等法院檢察署檢察官
    被      告  乙○○
                丙○○
    共      同
    選任辯護人  薛博允律師
    被      告  甲○○
右上訴人因被告等傷害致人於死案件，不服台灣高等法院中華民國八十八年五月十一
日第二審判決（八十七年度上訴字第三二二二號，起訴案號：台灣桃園地方法院檢察
署八十五年度偵字第五五三五號），提起上訴，本院判決如左：
    主  文
原判決撤銷，發回台灣高等法院。
    理  由
本件原判決以公訴意旨略稱：被告乙○○、丙○○二人為夫妻，於民國（下同）八十
三年七月十六日下午二時許，在桃園縣楊梅鎮○○路ＯＫ便利商店擔任店員之女兒劉
曉慧為林叔敬非禮，旋向桃園縣警察局楊梅分局楊梅派出所（下稱楊梅派出所）報案
，同日下午二時三十分許，林叔敬旋被該商店之店員帶至位於楊梅鎮○○路一二三號
之楊梅派出所，劉曉慧隨即打電話向其母哭訴，並通知其父母乙○○、丙○○前往該
派出所，劉氏夫婦於數分鐘後即趕到該派出所，丙○○厲聲問明林叔敬之身份後，於
盛怒之下，趨前持隨身攜帶之舊型黑金鋼行動電話機（重五百七十公克），猛擊林叔
敬之頭部，林叔敬旋即走避，丙○○仍一路追打，林叔敬被擊後，不支後退倒地，乙
○○則趨前出腳猛踹林叔敬，當時在場支援（當日適逢鎮民代表及里長之選舉）之義
警（民防隊員）鄒奎相因見二人毆打之方式過於兇殘，遂將劉氏夫婦拉開，斯時在場
之該派出所主管即被告甲○○見狀則未即刻加以阻止，僅出聲提醒：這樣下去會打死
人等語，丙○○竟謂：「打死算了」，致林叔敬被毆後鼻孔流血，頭部外傷顱內出血
（包括硬腦膜下、蜘蛛網膜下及腦實質出血）、左腎外膜出血、胸部肋骨斷裂及右下
腿挫瘀傷；林叔敬隨後經送往楊梅分局刑事組，暫押於該組拘留室，當日傍晚，林叔
敬被移送至台灣桃園地方法院檢察署，由檢察官訊問後諭知羈押，同日晚間經送往台
灣桃園看守所（下稱桃園看守所），於檢身時發現林叔敬身上有不明傷痕多處，該所
人員遂要求林叔敬書立自白書，同年月十七日凌晨三時三十分許，桃園監獄衛生科長
接獲戒護科通知，發現林叔敬口吐白沫，瞳孔放大，乃將其送至省立桃園醫院就醫，
延至同年月十九日上午五時許不治死亡。因認被告三人涉犯刑法第二百七十七條第二
項之傷害致人於死罪嫌。但經審理結果，認為不能證明被告等犯罪，因而撤銷第一審
關於被告乙○○、丙○○部分之科刑判決，改判諭知該被告等無罪，並維持第一審諭
知被告甲○○無罪之判決，駁回檢察官在第二審之上訴，固非無見。
惟查：一、審理事實之法院，對於與被告被訴事實有關之證據，應從各方面詳予調查
，以期發現真實，苟有與待證事實相關之證據尚未查竣，即難為有利或不利於被告之
判斷。證人張蘭煜、鍾榮錦、彭勝樑、鄒奎相四人於警訊均供述其等目擊被害人林叔
敬遭丙○○持大哥大毆打倒地及遭乙○○腳踢胸部等處之情形，台灣高等法院檢察署
法醫中心鑑定書並記載林叔敬之致死原因為頭部外傷顱內出血，包括硬腦膜下、蜘蛛
網膜下及腦實質出血（直接致死因）及左腎外膜出血併有局部腹膜發炎現象（間接致
死因），最後因腦死併發呼吸衰竭死亡等情，內政部警政署刑事警察局鑑驗書記載林
叔敬右頭頂部及左後頂部有皮下出血各一處；另參酌證人駱斯文於第一審證稱林叔敬
於入所時，已表明其頭很痛，與林叔敬同房之林延漢於自白書亦陳稱林叔敬「躺下後
胸部、背部及頭部均會痛」，及曾為林叔敬作急救之醫師黃郁創於第一審證稱「一般
硬腦膜死亡，由被毆打出狀況至送醫院大部分均在二、三天內」，另證人即醫師林炎
正亦證稱如果以大哥大打頭部有在五小時後才病發之可能，及被害人頭皮有腫，如果
外行人可能看不出外傷各等情（見第一審卷(二)第二十六、、一五五、一五六、一八五
頁，及卷(一)第一一一頁）；準此，林叔敬於送入桃園看守所羈押前，頭部雖無明顯外
傷，似已有因遭受重擊、嚴重受創並感受頭痛之情形。原判決以林叔敬自案發當日下
午被扭送至派出所製作筆錄，至移請檢察官訊問並羈押於桃園看守所，經檢查身體並
命其書寫自白書時止，其傷情與送至省立桃園醫院急救時之傷情有極為明顯之差異，
認定林叔敬所受之傷非單純毆打及持送鑑大哥大毆打所造成，而係自楊梅分局移送至
地檢署後，收押在桃園看守所之過程中，另有其他外力因素造成林叔敬死亡之結果等
情，乃為被告等有利之認定；但其對於上開鑑定書、鑑驗書所記載林叔敬頭部及左腎
外膜出血等之傷害，與其送入桃園看守所羈押前後之情形究竟有何明顯差異？在羈押
過程中，有何其他外力因素足以造成該傷？及林叔敬於押入桃園看守所時所述之頭痛
，與其頭部受傷所顯現徵狀是否吻合？並未詳加調查審認，自有調查未盡及判決理由
不備之違誤。二、原審以證人張蘭煜、鍾榮錦、彭勝樑、鄒奎相四人於林叔敬死亡前
，即於八十三年七月十七日下午在警局製作筆錄，並均供述看見乙○○、丙○○毆打
被害人林叔敬，此舉不近情理，而質疑其等警訊證詞內容之真實性（見原判決第九、
十頁）。惟警方於案發當日受理林叔敬妨害風化案件，訊問畢將林叔敬移送台灣桃園
地方法院檢察署後，衡情其對於該案件調查、移送之處理已告一段落，但仍於翌日對
上開證人製作筆錄，查證林叔敬在派出所遭乙○○、丙○○毆打之事實，難認無反於
其處理案件之常態；究竟係基於何項緣由而有事後對各該證人一一查證並製作筆錄之
必要？抑或另有其他隱情？非無疑竇。原審未遑釐清真相，即遽行判決，亦嫌調查未
盡。上訴意旨執上述諸端，指摘原判決不當，非無理由，應認原判決有撤銷發回更審
之原因。
據上論結，應依刑事訴訟法第三百九十七條、第四百零一條，判決如主文。
中      華      民      國     九十     年      十      月      四      日
                              最高法院刑事第十二庭
                                  審判長法官  呂  潮  澤
                                        法官  陳  世  雄
                                        法官  孫  增  同
                                        法官  林  開  任
                                        法官  蕭  權  閔
      右正本證明與原本無異
                                              書  記  官
中      華      民      國     九十     年      十      月      九      日


司法院資訊處製作；財團法人民間司法改革基金會備份。
